臺灣花蓮地方法院民事判決
111年度簡上字第15號
上  訴  人  王慶興  
被  上訴人  林振興  
上列當事人間請求損害賠償事件，上訴人對於民國111年1月14日
本院花蓮簡易庭110年度花簡字第374號第一審判決提起上訴，本
院於111年10月4日言詞辯論終結，判決如下： 
    主      文
上訴駁回。  
第二審訴訟費用由上訴人負擔。　　
    事實及理由
壹、程序方面：
    按減縮上訴聲明，係指當事人在上訴審減少對於原判決不服
    之程度，而發生上訴之一部撤回，使原判決一部歸於確定之
    效果。本件上訴人於111年10月4日言詞辯論期日捨棄精神慰
    撫金部分上訴，而當庭減縮請求金額為新臺幣（下同）110,
    000元，有言詞辯論筆錄可參（本院卷第120頁），性質上已
    生一部撤回上訴之效力，此部分自非本院審理範圍，先予敘
    明。
貳、實體方面：
一、上訴人於原審主張：被上訴人為花蓮縣○○鄉○○村○○○段000號
    貨櫃屋3只及廚房及其所坐落土地（以下合稱系爭地上物及
    土地)之所有權人，兩造於民國109年11月10日簽訂租賃契約
    （下稱系爭租約），由上訴人向被上訴人承租系爭地上物及
    土地使用，雙方約定租期為11個月，並於系爭租約其他約定
    事項約定：「土地提供乙方（即上訴人）種植秋葵及養殖紅
    面鴨」。詎料，上訴人購入設備及材料、鴨隻後，被上訴人
    竟陸續於110年4月6日、6月2日，以LINE簡訊向上訴人表示
    不願提供土地予上訴人養殖紅面鴨，亦不可種植秋葵，造成
    上訴人已進貨之500隻雛鴨必須移到他處飼養而死亡到僅餘1
    00隻，秋葵也因移植枯萎到剩餘50株，而受有鴨隻預期收益
    每隻120元，共計60,000元；鴨蛋預期收益350,000元；秋葵
    每株100元，預期收益20,000元；養鴨設備21,000元及飼料3
    ,830元等損失，並因精神壓力甚大而受有精神上損失30,000
    元。爰依民法第423條、第227條第2項、第184條第1項前段
    、第184條第2項規定，依民事訴訟法第244條第4項規定為一
    部請求140,000元等語。並聲明：被上訴人應給付上訴人140
    ,000元，及自起訴狀繕本送達翌日起至清償日止，按年息5%
    計算之利息。
二、被上訴人於原審則以：因上訴人養殖之紅面鴨任意排放糞便
    ，且死亡後之屍體皆不處理產生惡臭，伊在110年4月只有傳
    簡訊給上訴人說可能以後不要繼續養鴨，但伊還是讓上訴人
    繼續養到租約期滿為止，訊息只是單純轉達被上訴人妻子的
    意思，後來都沒有再催上訴人，至租約110年10月9日到期後
    才讓上訴人搬走，伊從未強制驅離，且上訴人在這期間都有
    持續給付租金，是租約屆滿後伊才不再續租。且上訴人的小
    鴨死亡是搬遷後才發生的，並能歸咎於伊；而兩造於110年6
    月2日之LINE簡訊所指的土地是伊兒子所有的另一塊地，伊
    提議免費借用給上訴人，並非系爭租約所出租之土地，伊並
    未額外說要出租大片土地給上訴人等語資為抗辯。並聲明：
    上訴人之訴駁回。
三、原審認上訴人就其主張未負舉證責任，且法無明文因財產權
    受侵害得請求精神慰撫金，判決上訴人敗訴，上訴人不服，
    提起上訴，並為相同主張，嗣就精神慰撫金部分則捨棄不為
    請求，而將上訴聲明減縮為請求110,000元等語，並為上訴
    聲明：㈠原判決廢棄。㈡被上訴人應給付上訴人110,000元，
    及自起訴狀繕本送達翌日起至清償日止，按年息5%計算之利
    息。
四、被上訴人答辯聲明：
  ㈠被上訴人已提供合於系爭租約之內容之租賃物，且110年4月
    之LINE簡訊僅為轉達被上訴人妻子之意思，並非強行驅離，
    伊此後也未曾再發LINE簡訊驅趕，直至租約到期，上訴人才
    於110年10月9日搬離並退回押金。
  ㈡伊本好心無償要提供伊兒子名下另一塊面積約一分之土地給
    上訴人種植秋葵，但因上訴人找不到合夥人，且無錢進行整
    地種植而作罷，之後伊為有效利用該地，經上訴人同意才將
    原先種植的10株秋葵移走；另上訴人的雛鴨是養在系爭租約
    之廚房，所謂養鴨設備純屬上訴人虛構。
  ㈢綜上，本件上訴人之上訴為無理由，並為答辯聲明：上訴駁
    回。
五、下列事項本院基於括號內之證據，先予認定。
  ㈠上訴人於109年11月10日向被上訴人承租位於花蓮縣○○鄉○○村
    ○○○段000號樓下貨櫃屋3只及廚房（即系爭地上物），租期
    自109年11月10日至110年10月9日止，每月10日前繳納租金3
    ,000元、押金為6,000元，並於系爭租約其他約定事項約定
    ：「二、土地提供乙方（即上訴人）種植秋葵及養殖紅面鴨
    」。（見原審卷第17-20頁）
  ㈡被上訴人於110年4月6日傳送內容為：「王董，昨天老婆來月
    眉，極力反對養鴨子的事，因為這邊是清靜之地，法師常常
    來。所以可能以後不要養鴨了。」之LINE簡訊（下稱系爭簡
    訊1)予上訴人。（見原審卷第67頁）
　㈢被上訴人於110年6月2日傳送內容為：「午安；我的那一塊土
    地，你說要把那十幾棵的秋葵移走，你看看什麼時候可以移
    走，因為我已經那一塊地給別人種了，謝謝你，不好意思。
    」之LINE簡訊（下稱系爭簡訊2)予上訴人。（見原審卷第71
    頁）
　㈣上訴人於110年10月10日傳送內容為：「林總：我遵守您的要
    求，已經於昨天下午4~6點搬遷完竣；還有養小鴨子的粗糠＋
    糞便，是有機肥料（我已回收大部分）如果您及他人都不要
    ，我再回去處理。押金6000元，其什麼時候方便退還？」之
    LINE簡訊（下稱系爭簡訊3)予上訴人。（見原審卷第71頁）
　㈤除上揭3則簡訊外，上訴人未依本院闡明提供兩造完整LINE簡
    訊截圖。（見本院卷第81頁）
　㈥上訴人於租賃期間均有繳交各期租金，惟偶有遲延之情形。
    （見本院卷第83頁）
六、爭點之所在：
  ㈠被上訴人有無提前終止系爭租約？
  ㈡被上訴人是否未依系爭租約提供合於租賃目的之租賃物，造
    成上訴人之損害？
七、本院之判斷：
  ㈠按當事人主張有利於己之事實者，就其事實有舉證之責任，
    民事訴訟法第277條定有明文。另按民事訴訟如係由上訴人
    主張權利者，應先由上訴人負舉證之責，若上訴人先不能舉
    證，以證實自己主張之事實為真實，則被上訴人就其抗辯事
    實即令不能舉證，或其所舉證據尚有疵累，亦應駁回上訴人
    之請求。本件上訴人主張被上訴人有上揭違約情事云云，已
    為被上訴人所否認。揆諸上揭說明，自應由上訴人就所主張
    被上訴人有上揭違約之情事負舉證責任。
　㈡上訴人未舉證被上訴人有提前終止系爭租約之情事。
　　本件上訴人主張被上訴人有提前終止租約情事，係以被上訴
    人曾傳送系爭簡訊1予被上訴人為據。惟依系爭簡訊1之內容
    （見前揭五、㈡所述），被上訴人僅係告以上訴人其妻子反
    對於該處養鴨之意，且係用「可能」不能養鴨了等語句，並
    未提及現在即必須終止租約並令上訴人即刻搬走，從而，自
    難據此推認被上訴人有提前終止租約情事。又依系爭租約之
    收付款明細欄所載上訴人自簽約時起至110年9月10日止，均
    有按約定給付租金（見原審卷第18頁）；另上訴人於租賃期
    間均有繳納各期租金，惟偶有遲延等情，亦如前揭五、㈥所
    述，倘上訴人自110年4月即遭被上訴人強迫搬遷，上訴人豈
    有可能仍按月持續給付租金，是上訴人此部分之主張，此實
    與常情不合。況從系爭簡訊3可知，被上訴人係在110年10月
    9日下午始自租賃處搬遷完竣，顯見被上訴人應無提前終止
    系爭租約，亦無妨礙上訴人使用租賃物等情。綜上，上訴人
    主張被上訴人有提前終止租約情事云云，自難憑採。
　㈢上訴人未舉證被上訴人未提供合於租賃目的之租賃物。
　　⒈經查，本件上訴人固主張被上訴人未就系爭租約提供合於
      約定使用、收益狀態之租賃物，致其所養鴨隻死亡、不能
      種植秋葵，而受有如其所主張之收益損害云云。惟系爭租
      約第1條明確約定租賃標的為「花蓮縣○○鄉○○村○○○段000
      號樓下貨櫃屋3只及廚房」（即系爭地上物），另依系爭
      租約其他約定事項所約定：「二、土地提供乙方（即上訴
      人）種植秋葵及養殖紅面鴨」等語，堪認系爭租約之租賃
      標的物為系爭地上物及其坐落之土地。另依上揭租賃標的
      物之記載，並未提及被上訴人應提供多大範圍之土地或何
      種合於養鴨所用之場域供上訴人使用；且由系爭租賃物照
      片（見原審卷第49-51頁）可知，上訴人在系爭地上物及
      土地確有養鴨及種秋葵等情，足認系爭租賃標的物並無上
      訴人所述不合於養鴨、種植秋葵等使用收益目的之情事。
　　⒉至上訴人所指其承租系爭租賃標的物之目的係為養殖500隻
      番鴨，且此情亦為被上訴人所知悉云云。惟此既屬系爭租
      約有關租賃標的物之品質、效用之重要之點，衡情兩造自
      有於系爭租約中約定明確之必要，何以系爭租約中卻未見
      兩造對此情有所著墨？況系爭租約每月3,000元之租金，
      與能供養殖500隻鴨之場地之合理租金間，兩者之對價是
      否相當，亦屬有疑。準此，兩造間固曾約定由被上訴人提
      供可養殖紅面鴨及種植秋葵土地予上訴人，然並未約定應
      提供何種場域供上訴人為多少隻番鴨養殖之使用，是上訴
      人主張被上訴人未提供合於使用收益目的之租賃物，而依
      民法第423條、第227條第2項請求被上訴人負不完全給付
      損害賠償責任，難謂有據。
　　⒊況依上訴人所陳：「合約是制式房屋租賃，所以在制式的
      條款中只有房屋的記載，但在簽訂合約之前，我有先去看
      過，我要拿來種植秋葵及養紅面鴨，所以包括房屋所坐落
      的土地，我們有到現場看，所以在租約的其他約定事項載
      明提供土地供我種植秋葵及養殖紅面鴨。」等語（見本院
      卷第80頁），足認上訴人於承租前已知悉租賃標的物之現
      況下，仍與被上訴人簽立系爭租約。又被上訴人既已依系
      爭租約提供系爭地上物及土地予被上訴人，益徵被上訴人
      並無上訴人所指未依系爭租約提供合於租賃目的之租賃物
      之情。
　　⒋至上訴人雖提出系爭簡訊2之截圖，以證明被上訴人未提供
      合於約定使用、收益狀態之租賃物云云。惟系爭簡訊2所
      指之土地，並非系爭地上物所坐落之土地乙情，業為上訴
      人所陳明(見本院卷第81頁），已足認該土地並非系爭租
      約之租賃標的。是被上訴人所辯系爭簡訊2之土地，係其
      好心要無償提供其子名下另一塊土地予上訴人種植秋葵，
      但上訴人因找不到合夥人，且無錢進行整地種植而作罷等
      情可採。再參酌上訴人經本院曉諭提出兩造間完整之LINE
      簡訊內容進行勾稽，惟上訴人迄至本件言詞辯論終結前，
      均未提出之情。從而，自難僅以上訴人片面截取之兩造簡
      訊截圖，遂為上訴人有利之認定。
　㈣綜上，上訴人未舉證被上訴人就系爭租約有提前終止租約或
    未提供合於租賃目的之租賃物等情，自難認被上訴人有何違
    約情事，上訴人請求被上訴人賠償，即屬無據。從而，本院
    自無庸審酌其雛鴨及秋葵是否有其主張之毀損情事。又上訴
    人雖聲請傳喚證人鄧金榮以證明被上訴人要提供另外2塊土
    地，其中1塊田地供其種植秋葵，另外一塊有水池的土地供
    其養鴨云云（見本院卷第84頁），惟系爭租約之租賃標的物
    係系爭地上物及土地，已如前述，是該證人縱可證明上情，
    亦與本件被上訴人有無違約情事無涉，自無調查之必要，附
    此敘明。
八、綜上所述，上訴人未舉證被上訴人就系爭租約有何違約情事
    ，其依民法第423條、第227條第2項規定請求被上訴人賠償1
    10,000元，自無理由，原審駁回上訴人之訴，並無違誤。從
    而，上訴人仍執前詞指摘原判決不當，請求廢棄原判決，並
    求為改判被上訴人應給付110,000元及遲延利息，為無理由
    ，其上訴自應予駁回。
九、本件事證已臻明確，兩造其餘主張、陳述及所提之證據，經
    審酌均於判決結果不生影響，爰不一一論述，附此敘明。
十、據上論結，本件上訴為無理由。依民事訴訟法第436條之1第
    3項、第449條第1項、第78條，判決如主文。
中    華    民    國   111    年    10    月    21    日
                  民事第二庭  審判長法  官  李可文
                                    法  官  邱韻如
                                    法  官  李立青　
以上正本係照原本作成。
本判決不得上訴。
中　　華　　民　　國　　111 　年　　10　　月　　24　　日
                              書記官  林政良